臺灣新北地方法院刑事判決
111年度易字第769號
公  訴  人  臺灣新北地方檢察署檢察官
被      告  李國光

                    籍設桃園市○○區○○街000號（桃園○○○○○○○○○）

上列被告因詐欺案件，經檢察官提起公訴（111年度偵緝字第871
號），被告於準備程序進行中就被訴事實為有罪之陳述，經本院
告知簡式審判程序之旨，並聽取當事人之意見後，本院合議庭裁
定由受命法官獨任進行簡式審判程序，判決如下：
    主  文
李國光犯詐欺取財罪，處有期徒刑壹年，未扣案之犯罪所得新臺
幣壹佰柒拾萬元沒收，於全部或一部不能沒收或不宜執行沒收時
，追徵其價額。
    事  實
一、李國光於民國101年8月間，介紹陳麗琴購買陳姵璇（所涉詐
    欺取財罪嫌，業經臺灣新北地方法院檢察署【現更名為臺灣
    新北地方檢察署】檢察官以102年度偵字第14183號為不起訴
    處分）所有、位於桃園縣桃園市（現改制為桃園市○○區○○○○
    街00號4樓之3房屋（下稱本案房屋），經陳麗琴同意購買，
    詎李國光明知本案房屋已於101年8月28日出售予他人，竟意
    圖為自己不法之所有，基於詐欺取財之接續犯意，向陳麗琴
    佯稱可代理陳麗琴與陳姵璇進行簽約事宜云云，致陳麗琴陷
    於錯誤，於同年8月28日至30日間，陸續在桃園縣平鎮市、
    新北市中和區中山路2段之華南銀行前及不詳地點，各交付
    新臺幣（下同）80萬元、60萬元、30萬元，共計170萬元之
    簽約金與李國光。嗣李國光為免事跡敗露，遂向陳麗琴謊稱
    ，因陳麗琴貸款進度過慢，陳姵璇不願繼續等待，欲解除買
    賣契約並沒收違約金20萬元云云，致陳麗琴信以為真，而同
    意解除契約。李國光乃於同年11月2日，在新北市中和區中
    正路與錦州街口之便利商店前，交付發票人為友致有限公司
    、支票號碼AB0000000號、發票日101年11月30日、金額為15
    0萬元、付款行為台灣中小企業銀行迴龍分行之支票1紙與陳
    麗琴。惟上開支票屆期未獲兌現，李國光又避不見面，經陳
    麗琴向地政機關調閱本案房屋之建物謄本後，發現該房屋早
    於101年8月28日出售予不知情之第三人，始悉受騙。
二、案經陳麗琴訴由臺灣新北地方檢察署檢察官偵查起訴。
    理  由
一、程序事項：
    按除被告所犯為死刑、無期徒刑、最輕本刑為3年以上有期
    徒刑之罪或高等法院管轄第一審案件者外，於第一次審判期
    日前之準備程序進行中，被告先就被訴事實為有罪之陳述時
    ，審判長得告知被告簡式審判程序之旨，並聽取當事人、代
    理人、辯護人及輔佐人之意見後，裁定進行簡式審判程序，
    刑事訴訟法第273條之1第1項定有明文。本件被告李國光所
    犯係死刑、無期徒刑、最輕本刑為3年以上有期徒刑以外之
    罪，其於準備程序中就被訴事實為有罪之陳述，經本院告知
    簡式審判程序之旨，並聽取當事人之意見後，本院認宜進行
    簡式審判程序，爰依上揭規定裁定本件進行簡式審判程序。
二、實體事項：
  ㈠認定事實所憑之證據及得心證之理由：
    訊據被告就前揭犯罪事實，於本院審理時坦承不諱（見本院
    111年度易字第769號卷【下稱本院卷】第45頁、第56頁），
    核與證人即告訴人陳麗琴於檢察事務官詢問及偵訊時之指述
    、證人陳姵璇於檢察事務官詢問時之陳述大致相符（見102
    年度偵字第14183號卷【下稱偵卷一】第117至121頁、第269
    至271頁，111年度偵緝字第871號卷【下稱偵卷二】第89至9
    1頁、第105至111頁），並有不動產買買契約影本、本案房
    屋之土地及建物登記謄本、支票號碼AB0000000號支票及退
    票理由單影本各1份在卷可稽（見偵卷一第11至21頁、第23
    至29頁、第31頁，偵卷二第149至164頁），足認被告具任意
    性且不利於己之自白，與上開事證彰顯之事實相符。本件事
    證明確，被告犯行堪以認定，應依法論科。
  ㈡論罪科刑：
    ⒈新舊法比較：
　　　按行為後法律有變更者，適用行為時之法律。但行為後之
      法律有利於行為人者，適用最有利於行為人之法律。刑法
      第2條第1項定有明文。經查，被告行為後，刑法第339條
      之規定業於103年6月18日修正公布，並自同月20日生效施
      行，修正前刑法第339條第1項規定：「意圖為自己或第三
      人不法之所有，以詐術使人將本人或第三人之物交付者，
      處5年以下有期徒刑、拘役或科或併科1,000元以下罰金。
      」，而修正後刑法第339條第1項則規定：「意圖為自己或
      第三人不法之所有，以詐術使人將本人或第三人之物交付
      者，處5年以下有期徒刑、拘役或科或併科500,000 元以
      下罰金。」經比較新舊法之結果，修正後刑法第339 條第
      1項規定並未更動詐欺取財罪之構成要件及得科處之法定
      刑種類，僅將得科或併科之罰金刑上限提高為新臺幣500,
      000元，則仍應以修正前之規定較有利於被告，揆諸刑法
      第2條第1項前段規定，即應適用103年6月18日修正前刑法
      第339條第1項之規定。
　　⒉罪名與罪數：
      核被告所為，係犯修正前刑法第339條第1項之詐欺取財罪
      。被告於101年8月28日至同年30日間，多次向告訴人詐取
      款項之行為，主觀上係基於單一詐欺取財之犯罪決意而為
      接續之數行為，所侵害者為同一被害人之財產法益，且各
      行為相關舉措均係在密切接近之時間內實施完成，彼此獨
      立性極為薄弱，依一般社會健全觀念難以強行分開，是在
      刑法評價上，以視為一個舉動之接續施行，合為包括之一
      行為予以評價，較為合理，應論以接續犯之一罪。
    ⒊量刑：
      爰以被告之責任為基礎，審酌其不思循正當途徑獲取所需
      ，反詐騙告訴人，所為實不足取，兼衡其素行（見卷附臺
      灣高等法院被告前案紀錄表）、智識程度、家庭經濟狀況
      （見本院卷第56至57頁），暨其犯罪動機、手段、目的、
      情節、告訴人所受損害，及被告犯後已坦承犯行，雖與告
      訴人達成調解（見偵卷二第139頁），然迄未依約給付分
      文（見偵卷二第109頁，本院卷第55頁）等一切情狀，量
      處如主文所示之刑，以示處罰。
　㈢沒收：
　  ⒈按被告行為後，刑法有關沒收部分之條文業於104年12月17
      日修正，並自105年7月1日起施行。而依修正後刑法第2條
      第2項規定：「沒收、非拘束人身自由之保安處分適用裁
      判時之法律。」是於新法施行後，關於沒收之法律效果，
      應一律適用裁判時法。
    ⒉又按犯罪所得，屬於犯罪行為人者，沒收之，於全部或一
      部不能沒收或不宜執行沒收時，追徵其價額；犯罪所得已
      實際合法發還被害人者，不予宣告沒收或追徵，刑法第38
      條之1第1項前段、第3項、第5項定有明文。所謂實際合法
      發還，是指因犯罪而生民事或公法請求權已經被實現、履
      行之情形而言，不以發還扣押物予原權利人為限，其他如
      財產犯罪，行為人已依和解條件履行賠償損害之情形，亦
      屬之。申言之，犯罪所得一旦已實際發還或賠償被害人者
      ，法院自無再予宣告沒收或追徵之必要；倘若行為人雖與
      被害人達成民事賠償和解，惟實際上並未將民事賠償和解
      金額給付被害人，或犯罪所得高於民事賠償和解金額者，
      法院對於未給付之和解金額或犯罪所得扣除和解金額之差
      額部分等未實際賠償之犯罪所得，自仍應諭知沒收或追徵
      （最高法院109年度台上字第531號刑事判決意旨參照）。
 　 ⒊查被告因本件犯行向告訴人詐得共計170萬元之款項，為其
      犯罪所得，未據扣案，而被告雖與告訴人達成調解，有10
      1年12月25日新北市中和區調解委員會調解書影本1份（見
      偵卷二第139頁）附卷為憑，然被告迄未依約給付分文，
      難認已實際發還告訴人，是被告上開犯罪所得，仍應依刑
      法第38條之1第1項前段、第3項規定宣告沒收，於全部或
      一部不能沒收或不宜執行沒收時，追徵其價額（至於嗣後
      被告倘業依調解結果履行完畢，則無庸執行沒收或追徵，
      自不待言）。
據上論斷，應依刑事訴訟法第273條之1第1項、第299條第1項前
段，刑法第2條第1項前段、第2項、第38條之1第1項前段、第3項
，修正前刑法第339條第1項，刑法施行法第1條之1第1項、第2項
前段，判決如主文。
本案經檢察官郭瑜芳偵查起訴，由檢察官王江濱到庭實行公訴。
中　　華　　民　　國　　111 　年　　11　　月　　30　　日
                  刑事第七庭  法　官  劉思吟
以上正本證明與原本無異。
如不服本判決應於收受送達後20日內向本院提出上訴書狀，並應
敘述具體理由；其未敘述上訴理由者，應於上訴期間屆滿後20日
內向本院補提理由書（均須按他造當事人之人數附繕本）「切勿
逕送上級法院」。
                              書記官  廖俐婷
中　　華　　民　　國　　111 　年　　12　　月　　5 　　日
附錄本案論罪科刑法條全文：
修正前中華民國刑法第339條：
意圖為自己或第三人不法之所有，以詐術使人將本人或第三人之
物交付者，處 5 年以下有期徒刑、拘役或科或併科 1 千元以下
罰金。
以前項方法得財產上不法之利益或使第三人得之者，亦同。
前二項之未遂犯罰之。